【裁判字號】    98,抗,199
【裁判日期】    980206
【裁判案由】    假扣押
【裁判全文】
臺灣高等法院民事裁定                   98年度抗字第199號
抗  告  人  拓興營造有限公司
法定代理人  甲○○
相  對  人  乙○○
抗告人因與相對人間假扣押事件，對於中華民國98年1月7日臺灣
板橋地方法院98年度裁全字第61號所為裁定提起抗告，本院裁定
如下：
    主      文
抗告駁回。
抗告訴訟費用由抗告人負擔。
    理      由
一、原裁定以：抗告人提出之臺北縣警察局蘆洲分局更寮派出所
    報案單影本，固可認其對於相對人有可得保全之金錢債權存
    在，但抗告人就保全必要之原因事實並無任何釋明。乃裁定
    駁回抗告人假扣押之聲請。經核無不合。
二、抗告意旨略以：相對人為抗告人公司員工，於97年12月22日
    自願離職，隔日帶3、4名不明人士至抗告人工程工地，破壞
    抗告人之工程工具後即逃匿無蹤。抗告人當日即向派出所報
    案，有報案三聯單可稽。爾後，警察單位必將詢案筆錄按程
    序移送檢察署偵辦調查，抗告人所受損失必將依法對相對人
    附帶請求賠償，檢警單位既已受理，對證據之調查必當完整
    明確，即可釋明並補足抗告人假扣押保全之聲請理由。而相
    對人既已離職，逃匿行蹤不明，抗告人為恐日後有不能強制
    執行或甚難執行之虞，為保全債權，並願提供擔保，以代釋
    明之不足，聲請對相對人之財產為假扣押等語。
三、按請求及假扣押之原因應釋明之；前項釋明如有不足，而債
    權人陳明願供擔保或法院認為適當者，法院得定相當之擔保
    ，命供擔保後為假扣押，民事訴訟法第526條第1項、第2 項
    分別定有明文。故債權人聲請假扣押應就其請求及假扣押之
    原因加以釋明，兩者缺一不可。該項釋明如有不足而債權人
    陳明願供擔保或法院認為適當者，法院始得定相當之擔保，
    命供擔保後為假扣押。若債權人就其請求及假扣押之原因有
    一項未予釋明，法院即不得為命供擔保後假扣押之裁定。此
    所謂請求之原因，係指債權人金錢請求或得易為金錢請求之
    發生緣由（民事訴訟法第522條第1項），而假扣押之原因，
    則指有日後不能強制執行或甚難執行之虞（同法第523條第1
    項）而言。最高法院96年台抗字第809 號裁定意旨參照。次
    按所謂因釋明而應提出之能即時調查之證據，係指當事人於
    釋明其事實上之主張時，應同時提出可供法院得隨時進行調
    查之證據而言，故當事人如未同時提出供釋明用之證據，法
    院自無裁定限期命其補正之必要。最高法院75年度台抗字第
    453號判決意旨可參。
四、經查：
  (一)抗告人聲請就相對人之財產為假扣押，主張對相對人有損害
    賠償債權，據上訴人提出臺北縣政府警察局蘆洲分局更寮派
    出所受理刑事案件報案三聯單影本乙件以為釋明。惟查，抗
    告人就假扣押之原因，僅泛稱恐日後有不能強制執行或甚難
    執行之虞，為保全強制執行，依民事訴訟法第522 條之規定
    ，願供擔保以代釋明，請准予裁定假扣押云云。抗告人提出
    之報案三聯單僅記載受理時間、受理方式、報案類別、報案
    人、被害人姓名、發生時地，該報案三聯單不能釋明本件假
    扣押之原因。抗告人未提出其他能即時調查之證據釋明假扣
    押之原因，法院不得定相當之擔保，命供擔保後為假扣押。
  (二)抗告人既未釋明假扣押之原因，則原法院駁回其假扣押之聲
    請，於法並無不合。抗告人稱檢警單位之調查得補足其聲請
    理由云云，並無理由。抗告意旨指摘原裁定不當，求予廢棄
    ，為無理由，應予駁回。
五、據上論結，本件抗告為無理由，爰裁定如主文。
中    華    民    國    98    年    2     月    6     日
                    民事第二庭
                        審判長法  官  吳謙仁
                              法  官  蘇瑞華
                              法  官  李瓊蔭
正本係照原本作成。
不得再抗告。
中    華    民    國    98    年    2     月    9     日
                              書記官  王才生


司法院資訊處製作；財團法人民間司法改革基金會備份。
